臺灣高等法院刑事判決
110年度上訴字第2942號
上  訴  人  臺灣士林地方檢察署檢察官
被      告  Z00000 0000 000（中文名：阮○○，越南國籍）




上列上訴人因家暴傷害等案件，不服臺灣士林地方法院110年度
訴字第128號，中華民國110年5月26日第一審判決（起訴案號：
臺灣士林地方檢察署109年度偵字第18440號），提起上訴，本院
判決如下：
    主  文
上訴駁回。
    事  實
Z00000 0000 000 （中文名：阮○○，下稱阮○○）與陳○○是同居情
侶，其等間具有家庭暴力防治法第3 條第2 款之家庭成員關係。
阮○○與陳○○於民國109 年9 月13日下午5 、6時許，在新北市○○
區○○○路00巷0 號之租屋處，因交付護照一事發生爭執，阮○○竟
基於傷害之犯意，徒手毆打陳○○，致陳○○受有右前臂瘀傷之普通
傷害。
    理  由
一、當事人對於本院作為得心證依據之被告以外之人於審判外陳
    述，未於言詞辯論終結前聲明異議，本院審酌各項證據作成
    時之狀況，認為並無不可信或不適當之情事，依刑事訴訟法
    第159條之5第1項規定，有證據能力。
二、訊據被告阮○○固坦承有於前揭時、地與告訴人陳○○發生爭執
    ，其並有徒手將告訴人推開等節，惟矢口否認有何前揭傷害
    之犯行，辯稱：該日我與告訴人在吵架，當時我要走了，告
    訴人就掐我的脖子，我才把她推開而已，我根本沒有動手毆
    打告訴人，告訴人所受之傷勢，我不知道是如何來的。此外
    ，被告與證人武○○為好朋友，其等之證述不實在云云。經查
    ：
　㈠被告與告訴人於案發期間為同居之情侶，其等間具有家庭暴
    力防治法第3 條第2 款之家庭成員關係。被告與告訴人於10
    9 年9 月13日下午5、6時許，在新北市○○區○○○路00巷0 號
    住處，因交付護照一事發生爭執，期間被告有以徒手推告訴
    人等節，業據被告供認在案，核與告訴人於警詢、偵訊暨原
    審審理時指陳情節大致吻合（偵字卷第11、12、37至41、71
    至73頁，原審卷第94至101 頁），前揭事實，首堪認定。
  ㈡徵諸告訴人於警詢時指稱：當天被告在○○路○○巷○○號之住處
    要向我拿回護照，因我之前經過被告的同意，拿護照去給保
    險公司辦保險，該日下午6時34分許被告要向我要回護照時
    ，因他的護照還在保險公司所以我沒有辦法還給他，他就用
    手打我的右手臂及用腳踢我的腹部，我有去驗傷，經醫院診
    斷受有腹部挫傷、背部挫傷及右前臂瘀傷。又我遭被告攻擊
    時，我有抓被告的脖子制止他等語；嗣於偵訊時證稱：事發
    該日為假日，因先前我跟被告講好要買保險，因此我把護照
    拿給保險公司的人，被告喝酒後問我把他的護照放在哪裡，
    為何要藏起來，之後我們就吵架，被告就用手打我的右手臂
    ，用腳踹我的肚子，我就跑到房間，被告追上來把東西弄壞
    ，在翻他的護照，後來我再跑出去到冰箱旁邊，被告先推我
    的胸口，並拿類似掃把戳我下體，當時還有1位越南女工在
    場，該名越南女工還有來勸架，之後被告收拾東西就離去了
    等語；復於原審審理時證稱：被告先前把護照交給我保管，
    因為我拿被告的護照幫他買了1 個保險，109年9月13日下午
    6時許被告喝酒後，就在亂了，我有跟被告說，明天賣保險
    的人會把護照拿給我，我再還給被告，被告因為喝了酒就一
    直亂一直亂，我後來有拉被告的衣服，不小心弄到被告的脖
    子。而被告當天在客廳用手打我的右手臂，在房間時用腳踢
    我，在廚房門口那邊時，則拿1根掃把的棍子，推我的肚子
    、胸部，我的腰因4月份開過刀，所以很痛，當場有1個妹妹
    武○○，要前說不要吵了，說我已經很嚴重了，要被告不要再
    打我，之後被告拿了衣服就走了。之後在隔天即109年9月14
    日我去國泰醫療財團法人汐止國泰綜合醫院（下稱汐止國泰
    醫院）驗傷，醫生診斷我受有右前臂、前腹部及背部疼痛的
    傷勢，但背部的部分，應該不是被告造成的，因為我的腰在
    越南有開過刀等語（偵字卷第11、12、37至41、71至73頁，
    原審卷第94至101頁）。可徵告訴人於警詢、偵訊暨原審審
    理時，就該日雙方因護照乙事發生爭執，期間被告以手攻擊
    其右手臂、腹部（肚子）等處之情，所陳情節大致吻合；復
    於偵訊暨原審審理時並就被告係有持棍狀物攻擊，且在場有
    另名越南籍女工出面勸阻，嗣被告離家等節，證述一致。
　㈢稽之證人武○○於原審審理時證稱：案發當天被告跟告訴人在1
     樓的住處吵架，該住處是一間房子裡面隔成4 個房間，其
    中1 間房間是被告與告訴人住，另一間房間是我住的。事發
    時是假日，我當時在廚房看到被告跟告訴人在客廳吵架，被
    告有拿一個塑膠的棒子往告訴人的左手臂擠過去，然後用腳
    踢告訴人，他們2 人有互相拉扯，告訴人有用兩手掐被告的
    脖子，被告就把告訴人的手拉開。後來被告就跑進他住的房
    間等語（原審卷第90至94頁）。審酌證人武○○僅係就其前揭
    親身經歷、見聞而為陳述，衡情無恣意為不實證詞，攀誣被
    告之動機，且證人武○○就被告如何傷害告訴人之手段或方式
    等細節，固與告訴人上揭所證有些許之出入，惟衡酌證人武
    ○○係於110年5月12日始至原審證述，與案發之時，業已相距
    約8個月之久，而人之記憶，本隨時間推移而有所疏漏、模
    糊，況細繹證人武○○前揭所陳，可徵其就被告係毆打告訴人
    之手臂、推及腳踢告訴人暨被告係有手持棍子等節，與告訴
    人之指陳內容，均大致相符。此外，參照告訴人於案發日至
    醫院就診，診斷出右前臂瘀傷之傷勢，此有汐止國泰醫院10
    9 年9 月14日受理家庭暴力事件驗傷診斷書1 份在卷可按（
    偵字卷第17至19頁），並有告訴人之傷勢照片附卷可參（偵
    字卷第59頁），俱與告訴人前述指陳遭被告徒手毆打右前臂
    成傷之位置相符。堪認告訴人指稱遭被告毆打，因而受有右
    前臂瘀傷乙節非虛。
　㈣至告訴人雖指稱被告另有以腳踹其背部、推其胸口及拿類似
    掃把之物戳其下體之情，惟依前述汐止國泰醫院所出具之診
    斷證明書，未見告訴人於胸口、下體處受有傷勢；另告訴人
    雖經汐止國泰醫院診斷受有腹部及背部挫傷等傷勢，惟該院
    就前述傷勢所生之時間回覆：傷口為背部及腹部，顏色較為
    暗沉，手臂較為紅黑色，判斷手臂傷勢為新傷，而背部及腹
    部傷口較為久一點明確，此有汐止國泰醫院109年11月25日
    （109）汐管歷字第0000003565號函在卷可按（偵字卷第61
    頁），參酌告訴人於原審審理時明確證稱，關於其背部及腰
    部於案發前曾在越南開過刀等語（原審卷第98、99頁），是
    有關告訴人經診斷之腹部及背部挫傷，亦有可能係在本件事
    發前即有之傷勢，依有疑利於被告原則，自難逕認告訴人上
    揭所受之腹部及背部挫傷等傷勢確係遭被告傷害所造成。
　㈤被告固以前詞置辯，惟查：
　⒈被告雖質疑證人武○○所言係有偏頗之情事，惟觀之證人武○○
    於原審審理時亦明確證稱，被告與告訴人發生爭執之期間，
    告訴人係有以雙手掐住被告之脖子等語明確（原審卷第93頁
    ），苟證人武○○意在偏袒告訴人，其有何為前揭陳述之必要
    ，據此即徵證人武○○並無特意迴護告訴人而虛構不實之詞構
    陷被告之情事。
　⒉被告固另辯以，係因告訴人先掐其脖子，其方會推告訴人，
    其沒有毆打告訴人云云，而其所陳告訴人係有掐其脖子，固
    與證人武○○前揭證述之情相符，惟稽之證人武○○於原審審理
    時亦證稱：我忘記被告與告訴人是何人先動手，但告訴人掐
    住被告的脖子後，被告用手把告訴人的手拉開，且被告有用
    棒子戳告訴人及踢告訴人等語，即徵被告並非僅係單純將告
    訴人推開，而有另行毆打告訴人之舉；另告訴人前開亦明確
    指陳，被告對其傷害之情，足證被告並非僅係避免脖子遭告
    訴人掐住而為之防衛行為，而係具有傷害告訴人之犯意及行
    為，至為灼明。被告該等辯詞，洵無可採。
　⒊末以，被告於原審審理時，雖提出案發後即109 年9 月16日
    其與告訴人對話之錄音檔案，欲證明告訴人有自承先掐被告
    之脖子，其僅將告訴人推開云云。惟經原審當庭勘驗該錄音
    檔案，所製作之勘驗筆錄所示（原審卷第41、42頁），可知
    告訴人雖稱：我承認有掐你脖子，我掐你的脖子不是為了殺
    你，我叫你閉嘴等話語。然觀諸該交談過程中，告訴人並未
    自承其有掐住被告之脖子，被告方有徒手推其之舉動，抑或
    被告無任何傷害其之行為等話語；甚該段對話亦非案發當時
    被告與告訴人間之談話內容，自無遽以此段錄音之內容，採
    為被告有利之論據。
　㈥從而，被告前揭辯詞俱不足採，其本件犯行，事證明確，洵
    堪認定，應予依法論科。
三、論罪：
　㈠按家庭暴力者，謂家庭成員間實施身體、精神或經濟上之騷
    擾、控制、脅迫或其他不法侵害之行為；家庭暴力罪係指家
    庭成員間故意實施家庭暴力行為而成立其他法律所規定之犯
    罪，家庭暴力防治法第2 條第1 款及第2 款分別定有明文。
    查被告與告訴人前係同居關係，為家庭暴力防治法第3 條第
    2 款所定之家庭成員。
　㈡核被告所為，係犯刑法第277 條第1 項之普通傷害罪。又被
    告對告訴人所犯之普通傷害犯行雖同時亦屬家庭暴力防治法
    第2 條第2 款之家庭暴力罪，惟本條項之罪並無罰則規定，
    因此應依刑法普通傷害罪論處。
四、上訴駁回部分：　　
　　原審認被告本件傷害犯行，事證明確，適用刑法第277 條第
    1 項、第41條第1 項前段，刑法施行法第1 條之1 第1 項規
    定，審酌被告與告訴人曾為同居男女朋友關係，僅因交付護
    照一事發生口角而心生不滿，進而為本案普通傷害犯行之犯
    罪動機與目的，及徒手傷害告訴人之犯罪手段；暨造成告訴
    人身體法益受有右前臂瘀傷之普通傷害結果，傷勢非鉅之犯
    罪所生損害；兼衡被告犯後始終否認犯行，且迄今未賠償告
    訴人所受損害，亦未向告訴人道歉或取得告訴人之諒解，難
    認其犯後態度良好；復參諸被告前於我國並無任何犯罪前科
    ，足見其品行尚可；再衡以被告自陳：國中畢業之智識程度
    、未婚、目前在臺灣從事冷氣機械的工作、為外籍勞工、月
    入約新臺幣2 萬3,800 元之家庭經濟生活狀況等一切情狀，
    量處拘役30日，並諭知易科罰金之折算標準。核其認事用法
    俱無違誤，量刑尚屬允當。又量刑輕重係屬事實審法院得依
    職權自由裁量事項，苟已斟酌刑法第57條各款所列情狀而未
    逾越法定刑度，不得遽指為違法。而原審判決已以被告之責
    任為基礎，實已就被告之犯罪動機、手段、犯罪所生之危害
    等刑法第57條各款所列情形為科刑輕重標準之綜合考量，在
    法定刑度內，斟酌科刑，尚無偏執一端，致明顯失出失入之
    違法或不當，客觀上不生量刑裁量權濫用或違反比例原則、
    罪刑均衡原則之情形，與罪刑相當原則無悖，核無不合，是
    檢察官上訴主張原審量刑過輕，請求予以從重量刑云云，為
    無理由，應予駁回。　
據上論斷，應依刑事訴訟法第368條，判決如主文。
本案經檢察官何嘉仁到庭執行職務。
中　　華　　民　　國　　110 　年　　11　　月　　24　　日
                  刑事第二十五庭審判長法　官  邱滋杉
                                      法　官  邱瓊瑩
                                      法　官  陳彥年
以上正本證明與原本無異。
如不服本判決，應於收受送達後20日內向本院提出上訴書狀，其
未敘述上訴之理由者並得於提起上訴後20日內向本院補提理由書
（均須按他造當事人之人數附繕本）「切勿逕送上級法院」。
                                      書記官  彭秀玉
中　　華　　民　　國　　110 　年　　11　　月　　24　　日